臺灣高等法院高雄分院刑事判決　　　　96年度交上易字第52號
上　訴　人　臺灣高雄地方法院檢察署檢察官
被　　　告　乙○○
上列上訴人因被告業務過失傷害案件，不服臺灣高雄地方法院96
年度交易字第84號中華民國96年3 月6 日第一審判決（起訴案號
：臺灣高雄地方法院檢察署95年度偵字第22357 號），提起上訴
，本院判決如下：
    主  文
原判決撤銷。
乙○○犯業務過失傷害罪，處有期徒刑伍月，減為有期徒刑貳月
又壹拾伍日，如易科罰金，以銀元佰元（即新臺幣玖佰元）折
算壹日，緩刑貳年。
    事  實
一、乙○○領有普通大貨車駕照，平日在漁港擔任臨時工，以駕
    駛大貨車運送貨物為業，為從事駕駛業務之人，於民國95年
    5 月1 日18時許，在高雄縣梓官鄉○○○路166 號「順源汽
    車保養廠」前，駕駛車號K6-312號自用大貨車欲倒車時，本
    應注意大型汽車倒車時，須派人在車後指引，如無人在車後
    指引時，應先測明車後有足夠之地位，並促使行人及車輛避
    讓，而依當時天候晴、傍晚仍有自然光線、柏油路面乾燥、
    無缺陷或障礙物、視距良好，且依其智識、能力，並無不能
    注意之情形，竟疏未注意其所駕駛之大貨車倒車時，須派人
    在車後指引，如無人在車後指引時，應先測明車後有足夠之
    地位，並促使行人及車輛避讓，貿然倒車右轉駛入信興一路
    由東往西方向之車道上，適有甲○○騎乘車號WDO-977 號輕
    型機車搭載其子許○○（真實姓名年籍詳卷，93年11月出生
    ，站在機車腳踏板上且未戴安全帽），沿高雄縣梓官鄉○○
    ○路由東往西方向行駛至該處，見狀閃避不及，所騎機車右
    前方與乙○○所駕大貨車左後方車身發生撞擊，致甲○○、
    許○○均人車倒地，甲○○因而受有頭部外傷併顱內出血、
    左側顏面神經麻痺、顏面撕裂傷約7 公分、右側鎖骨骨折等
    傷害，許○○則受有頭部外傷併顱內出血、頭骨骨折、顏面
    撕裂傷等傷害。乙○○於肇事後留在現場，於有偵查犯罪職
    權之機關或公務員發覺肇事者前，即向前來現場處理之警員
    坦承肇事而接受裁判。
二、案經甲○○訴由高雄縣政府警察局岡山分局報請臺灣高雄地
    方法院檢察署檢察官偵查起訴。
    理  由
壹、程序方面：
    本件被告乙○○所犯係死刑、無期徒刑、最輕本刑為3 年以
    上有期徒刑以外之罪，其就被訴事實為有罪之陳述，經告知
    簡式審判程序之旨，並聽取公訴人、被告之意見後，本院認
    為適宜進行簡式審判程序，合先敘明。
貳、實體部分：
一、上揭犯罪事實，業據被告於警、偵訊及原審及本院審理時坦
    承不諱，核與證人即告訴人甲○○於警、偵訊時指訴之情節
    相符，並有道路交通事故現場圖、道路交通事故調查報告表
    (一)、(二)各1 份、診斷證明書3 份及現場蒐證照片12張附卷可
    稽（見警卷第3-4 頁、5-11頁、15-18 頁、偵查卷第8-9 頁
    ），被告之自白核與事實相符，堪可採信。另查：
  (一)按大型汽車倒車時，須派人在車後指引，如無人在車後指引
    時，應先測明車後有足夠之地位，並促使行人及車輛避讓，
    道路交通安全規則第110 條第3 款定有明文。本件被告於上
    開時、地駕駛前開自用大貨車倒車時，本應注意大型汽車倒
    車時，須派人在車後指引，如無人在車後指引時，應先測明
    車後有足夠之地位，並促使行人及車輛避讓，而依卷附道路
    交通事故調查報告表(一)、(二)及現場蒐證照片所示，當時外在
    狀況為天候晴、傍晚仍有自然光線、柏油路面乾燥、無缺陷
    或障礙物、視距良好，且依其智識、能力，被告並無不能注
    意之情形，竟疏未注意上開規定而貿然倒車，致所駕車輛左
    後方車身不慎與告訴人所騎機車右前車身發生撞擊，被告就
    上開車禍之發生顯有過失，且其過失行為使告訴人甲○○及
    其子許○○分別受有前開傷害，被告之過失行為與該2 人之
    受傷結果間，均具有相當因果關係。
  (二)又按機器腳踏車在駕駛人後設有固定座位者，得附載1 人，
    附載坐人應戴安全帽，道路交通安全規則第88條第1 項第2
    款、第5 款分別定有明文。本件車禍發生時，告訴人甲○○
    騎乘機車搭載其子許○○，許○○未乘坐於告訴人後方之固
    定座位上，係站在機車前方腳踏板上且未戴安全帽，此據告
    訴人於本院準備程序時自承在卷（見原審96年2 月13日準備
    程序筆錄），許○○違反前開機車附載坐人應坐在駕駛人後
    方固定座位上並戴安全帽之規定，且其受傷位置係在頭、臉
    部等得由安全帽提供保護之部位，足認許○○就其受傷程度
    之擴大，有未坐在駕駛人後方固定座位上且未戴安全帽之過
    失，惟許○○縱有上開過失，仍不能解免被告之罪責。
  (三)被告肇事後留在現場，於有偵查犯罪職權之機關或公務員僅
    知悉犯罪事實，但不知犯罪人為何人前，即向前來處理之警
    員坦承其係駕車肇事者，有高雄縣政府警察局岡山分局交通
    事故肇事人自首紀錄表1 紙在卷可考（見警卷第14頁）。
  (四)綜上所述，本件事證明確，被告上開犯行堪予認定。
二、被告行為後，刑法於94年2 月2 日經總統令修正公布，於95
    年7 月1 日施行。又行為後法律有變更者，適用行為時之法
    律。但行為後之法律有利於行為人者，適用最有利於行為人
    之法律。修正後之刑法第2 條第1 項定有明文。而比較新舊
    法時應就罪刑有關之共犯、未遂犯、想像競合犯、牽連犯、
    連續犯、結合犯，以及累犯加重、自首減輕暨其他法定加減
    原因（如身分加減）與加減例等一切情形，綜其全部罪刑之
    結果而為比較（最高法院95年5 月23日刑事庭第8 次會議決
    議參照）。經查：
  (一)罰金刑之下限：被告行為後，刑法第33條第5 款修正規定「
    罰金：新臺幣1 千元以上，以百元計算之。」，與修正前刑
    法第33條第5 款規定「罰金：1 元以上」不同，比較新舊法
    結果，新法之罰金刑下限業已提高，自以修正前刑法較有利
    於行為人。
  (二)95年7 月1 日修正施行之刑法第55條關於想像競合犯之規定
    ，雖增訂「但不得科以較輕罪名所定最輕本刑以下之刑」之
    但書規定，然依最高法院95年第8 次刑事庭會議決議意旨，
    此乃科刑之限制，為法理之明文化，非屬法律之變更，附此
    敘明。
  (三)本件被告犯罪及自首時間均在95年7 月1 日新修正刑法施行
    前，關於自首之規定，修正前刑法第62條前段規定「減輕其
    刑」，而修正後刑法第62條前段則規定「得減輕其刑」，並
    未較有利於被告，則依刑法第2 條第1 項規定，應適用修正
    前刑法第62條規定，減輕其刑。
  (四)被告行為時之刑法第41條第1 項前段規定：「犯最重本刑為
    5 年以下有期徒刑以下之刑之罪，而受6 個月以下有期徒刑
    或拘役之宣告，因身體、教育、職業、家庭之關係或其他正
    當事由，執行顯有困難者，得以1 元以上3 元以下折算1 日
    ，易科罰金。」關於易科罰金之折算標準，修正前罰金罰鍰
    提高標準條例第2 條前段（自95年7 月1 日起已刪除）規定
    ，就其原定數額提高為100 倍折算1 日，則本件被告行為時
    之易科罰金折算標準，應以銀元300 元折算1 日，經折算為
    新臺幣後，即應以新臺幣900 元折算1 日。惟刑法第41條第
    1 項前段已於95年7 月1 日修正公布施行，修正後規定為：
    「犯最重本刑為5 年以下有期徒刑以下之刑之罪，而受6 個
    月以下有期徒刑或拘役之宣告者，得以新臺幣1 千元、2 千
    元或3 千元折算1 日，易科罰金。」比較修正前後易科罰金
    之折算標準，以修正公布施行前之規定較有利於被告，自應
    依刑法第2 條第1 項前段，適用修正前刑法第41條第1 項前
    段規定，定其折算標準。
三、核被告所為，係犯刑法第284 條第2 項前段之業務過失傷害
    罪。被告以一過失駕駛行為，同時致甲○○、許○○受傷，
    觸犯構成要件相同之罪，為想像競合犯，應從一重處斷。被
    告肇事後，於有偵查犯罪職權之機關或公務員未發覺前，向
    前來處理之警員坦承其係駕車肇事者，有高雄縣政府警察局
    岡山分局交通事故肇事人自首紀錄表1 紙在卷可考，嗣並接
    受裁判，合乎自首之要件，應依修正前刑法第62條前段規定
    ，減輕其刑。又本件被告犯罪時間，在民國96年4 月24日以
    前，所犯合於中華民國96年罪犯減刑條例第2 條第1 項第3
    款所定減刑條件，應依法減其宣告刑二分一。
四、原審據以論處被告罪刑，固非無見；惟查：(一)被告嗣於本院
    業與告訴人達成訴訟上和解，賠償告訴人損失新台幣（下同
    ）40萬元，並已當場給付15萬元，其餘款項分期付款，每月
    給付1 萬元，有本院96年交附民字第21號和解筆錄附卷可稽
    （見本院卷第45頁），原審未及審酌，尚有未洽。(二)本件被
    告犯罪時間，在民國96年4 月24日以前，所為合於中華民國
    96年罪犯減刑條例第2 條第1 項第3 款所定減刑條件，應依
    法減其宣告刑二分之一，原審未及適用上開減刑條例予以減
    刑，亦有未洽。公訴人依告訴人之請求提起上訴指摘原判決
    量刑過輕，雖為無理由，惟原判決既有上開可議之處，自應
    由本院將原判決撤銷改判。審酌被告駕駛自用大貨車，本應
    謹慎注意遵守交通規則，以維其他參與道路交通者之安全，
    竟疏未注意倒車時須派人在車後指引，如無人在車後指引時
    ，應先測明車後有足夠之地位，並促使行人及車輛避讓，即
    貿然倒車右轉，致發生本件車禍，使告訴人甲○○及其子許
    ○○均因而受傷，惟考量被告並無前科，有臺灣高等法院被
    告前案紀錄表1 紙在卷可按（見本院卷第14頁），素行良好
    ，犯後復坦承犯行，態度尚可，且附載坐人許○○就其受傷
    程度之擴大，亦有未坐在駕駛人後方固定座位上且未戴安全
    帽之過失，及被告過失程度、告訴人甲○○等2 人傷勢等一
    切情狀，量處如主文第2 項所示之刑，並依修正前刑法第41
    條第1 項前段，諭知易科罰金之折算標準。
五、又按被告於行為後，刑法第74條緩刑規定，雖於94年2 月2
    日修正公布，95年7 月1 日施行，惟緩刑規定，並非關於行
    為可罰性之法律規範，而係屬刑之宣告規範，無修正刑法第
    2 條第1 項之適用，是以本件被告犯罪雖在前揭刑法修正施
    行前，惟本件裁判時係於刑法修正條文施行後，自應適用新
    法第74條之規定，有最高法院95年度第8 次刑事庭會議紀錄
    可考。查被告前未曾因故意犯罪受有期徒刑以上刑之宣告等
    情，此有臺灣高等法院被告前案紀錄表1 份附卷可稽。本件
    被告因一時疏忽，致罹刑典，事後已與告訴人達成訴訟上和
    解，賠償告訴人損失，經此刑之宣告後，應知警惕而無再犯
    之虞，本院因認以暫不執行其刑為當，予以宣告緩刑2 年，
    以啟自新。
據上論結，應依刑事訴訟法第369 條第1 項前段、第364 條、第
299 條第1 項前段、第273 條之1 第1 項，刑法第284 條第2 項
、第74條第1 項第1 款、修正前刑法第62條前段、第41條第1 項
前段，刑法施行法第1 條之1 ，修正前罰金罰鍰提高標準條例第
2條 ，判決如主文。
本案經檢察官林慶宗到庭執行職務。
中　　華　　民　　國　　96　　年　　7 　　月　　27　　日
                  刑事第八庭    審判長法  官  李炫德
                                      法  官  簡志瑩
                                      法  官  陳志銘
以上正本證明與原本無異。
不得上訴。
中　　華　　民　　國　　96　　年　　7 　　月　　27　　日
　　　　　　　　　　　　　　　　　　　書記官  盧雅婷
附錄本件判決論罪科刑法條：
刑法第284條：
因過失傷害人者，處6 月以下有期徒刑、拘役或5 百元以下罰金
，致重傷者，處1 年以下有期徒刑、拘役或5 百元以下罰金。
從事業務之人，因業務上之過失傷害人者，處1 年以下有期徒刑
、拘役或1 千元以下罰金，致重傷者，處3 年以下有期徒刑、拘
役或2 千元以下罰金。
